【裁判字號】    98,交聲,547
【裁判日期】    980527
【裁判案由】    違反道路交通管理處罰條例聲明異議
【裁判全文】
臺灣臺北地方法院交通事件裁定         98年度交聲字第547號
原處分機關  臺北市交通事件裁決所
異  議  人
即受處分人  乙○○
上列異議人即受處分人因違反道路交通管理處罰條例案件，對於
原處分機關臺北市交通事件裁決所於民國九十八年二月六日所為
北市裁罰字第裁22-AEX454773號之處分 (原舉發案號：北市警交
字第AEX454773號），聲明異議，本院裁定如下：
    主  文
異議駁回。
    理  由
一、機器腳踏車行駛至交岔路口，其轉彎，應依標誌或標線之規
    定行駛，道路交通安全規則第九十九條第二項前段定有明文
    ；又汽車駕駛人轉彎時，不依標誌、標線、號誌指示，處新
    臺幣六百元以上一千八百元以下罰鍰，道路交通管理處罰條
    例第四十八條第一項第二款亦已明訂。
二、原處分意旨略以：本件異議人即受處分人乙○○於民國九十
    七年十二月十七日下午四時二十二分許，騎乘車牌號碼GPJ-
    655號普通重型機車（下稱系爭機車），沿臺北市○○路由
    北往南方向行駛，於行經設置有「機車兩段式左轉」標誌之
    臺北市○○路與忠孝東路七段交岔路口時，為臺北市政府警
    察局南港分局警備隊警員以異議人有違反道路交通管理處罰
    條例第四十八條第一項第二款「騎機車未依兩段式左轉」之
    違規行為，並以北市警交字第AEX454773號舉發違反道路交
    通管理事件通知單當場掣單舉發。嗣異議人於通知單上所載
    應到案日期九十八年一月一日前之九十七年十二月二十六日
    向原處分機關臺北市交通事件裁決所提出申訴，經原處分機
    關向原舉發單位臺北市政府警察局查復後，仍認異議人有上
    開違規行為，原處分機關乃於九十八年二月六日依道路交通
    管理處罰條例第四十八條第一項第二款之規定，以異議人有
    「不依標誌、標線、號誌指示」之違規行為，以北市裁罰字
    第裁22-AEX454773號裁決書裁處異議人罰鍰新臺幣（下同）
    六百元，並依同條例第六十三條第一項第一款記違規點數一
    點，異議人於同日收受裁決書，旋即提出本件聲明異議等語
    。
三、聲明異議意旨略以：伊於事發當日騎乘系爭機車由臺北市○
    ○路欲往忠孝東路七段，依交通標誌牌直行至待轉區時，發
    現前方之待轉區並非供直行左轉待轉之用，被迫直接左轉，
    遭警舉發違規。依警方之公文，其所謂「正確」之待轉區○
    位於○○路北向南車道路口右前方45度方向約50公尺處（當
    時向陽路南向車道有三分之一因施工被隔離），此待轉區方
    向明顯與標誌牌之直行方向不符，但角度偏差頗大。南港分
    局警員明知該路口因施工道路部分被阻隔，機車待轉區○○
    ○○路六段）因角度偏離，易形成違規陷阱，非但不謀改進
    ，竟反藉機基於忠孝東路七段伺機舉發所謂「違規者」，明
    顯有故意入人於罪之嫌。法規之執行，除要求表面之程序要
    件外，亦應注意內涵，否則依其邏輯，則戒嚴時期，僅因言
    語之逆耳而遭受之政治判決（冤獄），豈非與法有據，對於
    二十一世紀民主國家而言，豈非諷刺？臺北市裁決所對本案
    、本人於陳述書內之重點，視而不見，片面採用警方空泛之
    說詞，無視對本人有利之事實及實地現況，毫無公正性可言
    。本案之舉發違規，實係警方利用標誌牌及道路陷阱所造成
    ，無正當性可言，請予撤銷云云。
四、查本件異議人於九十七年十二月十七日下午四時二十二分許
    ，騎乘系爭機車沿臺北市○○路由北往南方向行駛，於行經
    臺北市○○路與忠孝東路七段交岔路口，違反路旁機車應兩
    段式左轉之標誌，逕由向陽路左轉忠孝東路七段等情，為異
    議人所不爭，核與證人即於上開時、地查獲本件交通違規事
    件之臺北市政府警察局南港分局警備隊警員甲○○於本院調
    查時所證相符，並有異議人所提現場圖一紙、現場照片二張
    及證人所提之現場照片三張在卷可佐，應屬實在。異議人雖
    以前揭情詞置辯，辯稱：其騎乘機車未於前揭路口兩段式左
    轉，係因向陽路北向南方向機車待轉區設置不良，係被迫違
    規左轉云云。然查：
  (一)按機慢車兩段式左轉標誌之設置，係為因應車流較大、複雜
    或其他特殊情況之道路情形，為保護機慢車使用人之安全所
    設，希望以機車先順應原行進方向車流駛至欲左轉之道路對
    面路口（通常為原行駛車道之右前方）待轉區等待後，待該
    向路口號誌轉為綠燈時，自待轉區○○○○○段式左轉之程
    序，是其標誌之圖樣僅係表達該路口機慢車兩段式左轉之圖
    示用意，非欲左轉之機慢車僅能至原行進方向正前方之待轉
    區待轉，否則以我國各地交通繁忙、路口形狀不規則，且機
    慢車需兩段式左轉之交岔路口所在多有，用路人卻不能因應
    當地路口情形及機慢車兩段式左轉之意涵安全左轉，則交通
    主管機關對於前揭機慢車兩段式左轉標誌之設計及設置豈不
    均形同虛設。而異議人係合法考取我國普通重型機車駕駛執
    照之國民，當無不知之理，卻辯稱：向陽路北往南方向左轉
    忠孝東路七段之待轉區不應設置在該路口右前方四十五度角
    約四十至五十公尺處，而應依機慢車兩段式左轉標誌上之圖
    例，設置於該路口正前方云云，顯屬飾卸之詞，實不足採。
  (二)況異議人於行經臺北市○○路與忠孝東路七段交岔路口時，
    係先於向陽路北往南方向停止線前中間車道停等紅燈約一分
    鐘，又其明知該路段機慢車需兩段式左轉，但卻均未朝其右
    前方搜尋左轉時之機慢車待轉區一情，業據異議人於本院訊
    問時供述明確；又異議人於事發當時係騎乘系爭機車於該交
    岔路口停等紅燈，待綠燈一亮，隨即從向陽街直接左轉忠孝
    東路七段，而向陽街北往南方向所設置之機慢車兩段式左轉
    之標誌甚為明顯，亦可輕易在其路口右斜前方忠孝東路六段
    路口尋得機慢車兩段式左轉之待轉區等情，亦據證人甲○○
    於本院訊問時結證屬實，則以異議人明知由向陽街由北往南
    方向行駛之機慢車均需以兩段式左轉之方式左轉，卻故意忽
    略其又斜前方忠孝東路六段路口可輕易察見之機慢車待轉區
    ○○於路口綠燈亮時，即直接左轉忠孝東路七段等情，均足
    認異議人於事發當時並無欲兩段式左轉之真意，而顯欲自向
    陽街直接左轉忠孝東路七段甚明，是其辯稱係因所謂「正確
    」之待轉區偏離角度過大，不易察覺，且方向明顯於標誌牌
    之直行方向不符，因而被迫直接左轉忠孝東路七段，本案之
    舉發違規，實係警方利用標誌牌及道路陷阱所造成，無正當
    性可言云云，亦屬卸責之詞，不足採信。
五、綜上所述，異議人確有在前述時、地駕駛機車未依規定兩段
    式左轉之違規行為，從而原處分機關依道路交通管理處罰條
    例第四十八條第一項第二款、第六十三條第一項第一款之規
    定，裁處異議人罰鍰六百元，並記違規點數一點，依法並無
    不當，聲明異議意旨仍執前詞，指摘原處分違法，為無理由
    ，應予駁回。
六、據上論斷，應依道路交通案件處理辦法第十九條，裁定如主
    文。
中    華    民    國    98    年    5     月    27    日
                  臺灣臺北地方法院交通法庭
                              法  官  劉秀君
上正本證明與原本無異。
如不服本裁定，應於裁定送達後5日內向本院提出抗告狀。
                              書記官  吳俊龍
中    華    民    國    98    年    5     月    27    日


司法院資訊處製作；財團法人民間司法改革基金會備份。
